臺灣高等法院刑事判決　　　　　　 100年度上更(一)字第39號
上　訴　人　　臺灣板橋地方法院檢察署檢察官
上　訴　人
即　被　告　　曾塋凱
選任辯護人　　趙元昊律師
　　　　　　　黃慧仙律師
被　　　告　　潘佳揆
選任辯護人　　許諺賓律師
上列上訴人因被告等違反毒品危害防制條例等案件，不服臺灣板
橋地方法院九十八年度訴字第七六一號，中華民國九十九年四月
卅日第一審判決（起訴案號：臺灣板橋地方法院檢察署九十七年
度偵字第三二八六四號、第三二八六五號），提起上訴，判決後
經最高法院撤銷發回，本院判決如下：
    主  文
原判決關於曾塋凱共同販賣第三級毒品二罪暨定其應執行刑部分
均撤銷。
曾塋凱共同販賣第三級毒品，處有期徒刑肆年，扣案愷他命拾壹
包（驗餘淨重10977.19公克）及i PHONE行動電話壹支(含門號00
00000000之SIM卡均沒收；又共同販賣第三級毒品，處有期徒刑
肆年，扣案扣案愷他命拾壹包（驗餘淨重10977.19公克）及i P
HONE行動電話壹支(含門號0000000000之SIM卡)均沒收。應執行
有期徒柒年陸月；扣案愷他命拾壹包（驗餘淨重10977.19公克）
及i PHONE行動電話壹支(含門號0000000000之SIM卡均沒收。
其他上訴駁回。
    事    實
一、曾塋凱、何元銘（綽號「大胖」、「胖子」）與姓名、年籍
    均不詳、自稱「家齊」（音譯，曾塋凱、何元銘稱其為「兄
    仔」）之成年男子，均明知愷他命（Ketamine）為毒品危害
    防制條例第二條第二項第三款所規定之第三級毒品，並經行
    政院公告為甲類第四項之管制進出口物品，而不得私運來臺
    ，亦不得持有、運輸、販賣；詎其等仍意圖營利，基於自大
    陸地區運輸管制物品入台販賣之犯意聯絡，經「家齊」聯繫
    毒品賣家，乃由何元銘於民國九十七年十月廿一日至大陸廣
    東省，確認愷他命品質並報告「家齊」後，即透過曾塋凱聯
    繫，以每公斤新台幣（下同）廿八萬元之價格，販入總淨重
    12963.35公克之第三級毒品愷他命（驗後總淨重12962.98公
    克），再交付予有運輸管制物品入台犯意聯絡之不詳成年男
    子，於九十七年十一月間，自大陸地區以空運方式，共同將
    屬於管制物品之愷他命走私運輸進入臺灣。
二、曾塋凱、何元銘、「家齊」三人承前揭販賣愷他命之犯意聯
    絡，於九十七年十一月廿二日上午十一時許，共同在何元銘
    位於台北市○○○路○段七０號十樓租屋處，將走私來台之
    愷他命平均分裝為十三包後，交由曾塋凱帶至位於臺北市○
    ○區○○街五九號四樓住處，並先後於：(一)同日晚間十時許
    ，先由何元銘聯絡郭明昕表示愷他命已到貨，而於同日晚間
    十時四十五分許，在曾塋凱住處樓下，由曾塋凱交付而以一
    公斤卅一萬之價格共同販賣愷他命一包（驗前淨重988.28公
    克，驗後淨重988.17公克）予郭明昕，尚未收取售款。(二)同
    日晚間十時五十六分許，吳東家由不知情之潘佳揆駕駛車牌
    號碼9F -8301號自小客車，同至曾塋凱前開住處樓下，由曾
    塋凱交付於前一日（即廿一日）即以其所有門號0000000000
    號之iPHONE行動電話商定妥一公斤卅一萬元之價格，共同販
    賣愷他命一包（驗前淨重997.75公克，驗後淨重997.62公克
    ）予吳東家，並約妥於三日後交款。
三、因警方早已佈線監聽曾塋凱、吳東家前揭門號手機，得知曾
    塋凱已取得走私來台愷他命並邀約吳東家等於住處交易之情
    事，而於上址埋伏，並於同日廿三時廿分許，在臺北市士林
    區○○○路○段三三二號前，攔查由潘佳揆駕駛，搭載吳東
    家之車牌號碼9F-8301號自小客車，扣得吳東家甫販入之前
    開毒品愷他命一包；另在臺北市士林區○○○路○段一五七
    號前，攔查由郭明昕駕駛之CKH-116號重型機車，亦於置物
    箱內扣得甫販入之前開毒品愷他命一包。另於同日晚間廿三
    時廿分許，在臺北市○○○○○街五十九巷口逕行拘提曾塋
    凱、何元銘，再逕行搜索曾塋凱上開住處，扣得曾塋凱所有
    前述i PHONE行動電話一支、尚未販出之愷他命十一包（驗
    前總淨重10977.32公克，驗後總淨重10977.19公克）。
四、案經行政院海岸巡防署海岸巡防總局北部地區巡防局報請臺
    灣板橋地方法院檢察署檢察官偵查起訴。
    理    由
甲、程序部分：
一、按被告以外之人於檢察事務官、司法警察官或司法警察調查
    中所為之陳述，與審判中不符時，其先前之陳述具有較可信
    之特別情況，且為證明犯罪事實存否所必要者，得為證據，
    刑事訴訟法第一百五十九條之二定有明文。經查本案同案被
    告何元銘於警詢時，關於被告曾塋凱所涉犯行之陳述，與渠
    等於九十九年一月廿八日原審審理中之結證均不相符。而本
    院審酌前開警詢陳述，皆係其等甫為警查獲後立即作成，尚
    無時間、機會預先編造說詞掩蓋事實，復未經其他利害關係
    人請託、威脅、利誘或以其他方式進行干預，而最接近真實
    ；又陳述皆出於真意，且全程錄音，無不能自由陳述，或遭
    違法取證之情事，已如前述，並有郭明昕警詢筆錄在卷可證
    （偵查卷(二)第八三頁），復經被告於本院自白認罪，而較
    具有信用性。故認渠等前於警詢中所為陳述，具有較可信之
    特別情況，且與本案待證事實具有關聯性，並為證明前開被
    告犯罪事實所必要，依刑事訴訟法第一百五十九條之二之規
    定，自得作為證據。
二、又按被告以外之人於偵查中向檢察官所為之陳述，依刑事訴
    訟法第一百五十九條之一第二項之規定，除顯有不可信之情
    況者，排除其得為證據外，原則上為有證據能力之傳聞證據
    ，得為證據之使用；而被告以外之人，除共犯、被害人、告
    訴人、告發人及證人等外，尚包括共同被告。偵查中檢察官
    訊問被告以外之共同被告，該共同被告所為之陳述，就屬於
    自己犯罪部分，乃被告之自白範疇；涉及其他共同被告犯罪
    事實者，則屬傳聞供述。若檢察官依刑事訴訟法第一百七十
    五條之規定，以證人身份傳喚共同被告到庭作證，或雖非以
    證人身份傳喚到庭，而於訊問過程中，轉換為證人身份為調
    查時，其供述之身份為證人，檢察官自應依同法第一百八十
    六條有關具結之規定，命證人供前或供後具結，以擔保證言
    係據實陳述，其陳述始符合同法第一百五十八條之三之規定
    ，而有證據能力。倘違背具結之規定，未令具結，其證言應
    排除其得為證據；若檢察官以共同被告身份傳喚到庭為訊問
    時，其身份既非證人，即無「依法應具結」問題，縱未命其
    具結，而訊問有關其他共同被告之犯罪事實，純屬檢察官調
    查證據職權之適法行使，當無違法可言，此以共同被告身份
    於偵查中向檢察官所為之陳述，與檢察官以證人身份傳訊並
    已依法令其具結者，同屬傳聞證據。此項傳聞證據證據能力
    之有無，應依刑事訴訟法第一百五十九條之一第二項之規定
    為斷。又被告或其辯護人於審判程序中，除已明示捨棄對共
    同被告之反對詰問權，或未聲請傳喚共同被告到庭對質、詰
    問，可認其已捨棄對共同被告之反對詰問權，或該共同被告
    客觀上不能受詰問者外，如聲請該共同被告到庭詰問對質，
    仍應依法傳喚到庭依法具結，踐行詰問程式，使被告或其辯
    護人針對該共同被告於偵查中向檢察官所為之陳述，有行使
    反對詰問權之機會（最高法院九十六年台上字第四０六四號
    判決參照）。經查被告何元銘、吳東家、郭明昕對於共同被
    告曾塋凱於審判外之陳述內容有所爭執，原審乃依職權以刑
    事訴訟法及第二百八十七條之一第二項，認彼等利害相反，
    而有保護被告權利之必要，裁定分離調查證據，並依聲請按
    同法第二百八十七條之二規定，以同案被告互為證人，進行
    交互詰問。而曾塋凱、何元銘、吳東家、潘佳揆於偵查中向
    檢察官所為之陳述及郭明昕所為之結證，被告曾塋凱及辯護
    人並未釋明其有上開例外情形，本院並依職權審酌上開陳述
    之外部附隨環境或條件，即其當時陳述時之偵查筆錄製作之
    原因、過程及其功能等加以觀察其信用性，並無顯不可信之
    情況，且其後於審判中經其等之辯護人進行反詰問，亦給予
    曾塋凱對質之機會，應認具有證據能力。
三、按被告以外之人於審判外之陳述，雖不符前四條之規定，而
    經當事人於審判程序同意作為證據，法院審酌該言詞陳述或
    書面陳述作成時之情況，認為適當者，亦得為證據，刑事訴
    訟法第一百五十九條之五定有明文。經查，除前述之外，關
    於本案屬於審判外陳述之傳聞證據，公訴人、被告及其辯護
    人於原審及本院審判程序均同意作為證據，且經本院審酌該
    證據作成情況均無不適當之情形，是依上開規定，認得作為
    本案證據。
四、另按有事實足認被告或犯罪嫌疑人有最輕本刑為三年以上有
    期徒刑之罪嫌，並危害國家安全或社會秩序情節重大，而有
    相當理由可信其通訊內容與本案有關，且不能或難以其他方
    法蒐集或調查證據者，得發通訊監察書，通訊保障及監察法
    第五條第一項第一款定有明文。經查，本案對被告曾塋凱、
    吳東家所使用之行動電話通訊監察，乃以其涉犯毒品危害防
    制條例第四條罪嫌，為最輕本刑為三年以上有期徒刑，並危
    害國家安全或社會秩序情節重大，而不能或難以其他方法蒐
    集或調查證據，爰經檢察官准予實施通訊監察，所得監聽譯
    文內容，合於通訊保障及監察法所定要件而取得之證據，而
    被告於監聽過程透露犯罪行為之陳述，並非因員警監聽所致
    ，而係出於被告之自由意思，自可採信，因之監聽錄音所取
    得之證據，有證據能力。又監聽錄得之錄音，係憑機械力照
    錄，未經人為操作，復未伴有個人主觀意見在內，而將監聽
    之內容製作成譯文，乃將上開具有證據能力之監聽錄得之錄
    音具體為文字紀錄，此部分雖屬傳聞，然此係由承辦員警本
    於偵查案件職務所製作，復無證據顯示存有詐偽或虛飾之情
    事，況經原審及本院依職權於審理期日提示上揭通訊監聽譯
    文令被告等辨識，被告及其選任辯護人均未爭執證據能力，
    且不否認監聽譯文之內容為真正，則該監聽譯文依據刑事訴
    訟法第一百五十九條之五規定，自有證據能力。
乙、被告曾塋凱有罪部分：
一、經訊被告曾塋凱除對「家齊」在大陸購買第三級毒品愷他命
    之實際詳情不甚清楚外，餘對與「家齊」、何元銘共同運輸
    、走私管制之第三級毒品愷他命進口，及共同販賣愷他命予
    郭明昕、吳東家等之犯行，均供認不諱。
    (一)走私、運輸管制之第三級毒品愷他命來台部分：
    1.業據同案被告何元銘於警詢、偵查及原審審理時供證稱：
      「走私運輸愷他命來台的主謀是『家齊』，價格也是由他
      接洽的，我是經『家齊』指示前往大陸試貨，曾塋凱則負
      責在台灣接應，並跟我共同處理；這一批進口來台的十三
      公斤愷他命，是我在九十七年十月份去大陸廣東試貨的，
      看完後我有回報『家齊』，他就跟我說要購買的數量並要
      我轉告曾塋凱，我打電話給曾塋凱說明購買數量，接著就
      有大陸人把愷他命交給我，之後我就再等另外一個大陸人
      過來把愷他命收走，就沒有我的事了，我沒有經手付款，
      也不知道愷他命如何進來台灣的」等語明確（偵卷(二)第六
      三頁、第六四～六六頁、第二七一頁、第二七二頁、第三
      三０頁；原審卷第二０五頁反面），核與曾塋凱於偵查時
      所自承：「『家齊』有邀約我一同自大陸地區走私運輸愷
      他命來台，嗣後並交付本件愷他命給我；愷他命價格是『
      家齊』聯絡，何元銘則是去大陸確認愷他命品質；系爭愷
      他命『家齊』說是走私來台的等語（偵卷(二)第五四頁、第
      二六八頁、第二七０頁；原審卷第一九四頁反面、第一九
      五頁反面）相符。另何元銘確於九十七年十月廿一日出境
      ，同年十一月十五日入境，亦有其入出境資料查詢紀錄一
      件（偵卷(二)第三五四頁）在卷可稽，互核一致，堪予採認
      。
    2.被告曾塋凱與同案被告吳東家電話通聯；(1)於九十七年十
      月廿九日下午三時四十二分之內容為：「曾塋凱（下稱曾
      ）：在欠啦。」「吳東家（下稱吳）：啊！」「曾：欠！
      」「吳：對啦。」「曾：說到這個我就整個火大好不好。
      」「吳：他們還要延就對了。」「曾：都沒東西好不好。
      」「吳：真的假的啦。」「曾：廢話。連那邊都沒有喔。
      」「吳：啊要怎麼辦。」「曾：沒有啊，他還去。」「吳
      ：啊大胖（即何元銘），大胖的。」「曾：沒有啊。他都
      每個地方都跑啊。啊他現在要跑去，好像要跑去四川找的
      樣子。」…「吳：我問我朋友啊。」…「曾：他有嗎？」
      「吳：我可以問啊。」…「吳：有需要我去問嗎？」「曾
      ：好啊。」…「吳：看怎樣我跟你聯絡。」「曾：好啊，
      你幫我問看看啊」。(2)另同日下午三時四十八分之內容為
      ：「吳：他說這兩天啦。」「曾：這兩天怎樣？」「吳：
      他幫我問一下啦。」「曾：幫我問。」「吳：啊？」「曾
      ：幫我問，要問對方的聯絡方式喔！」…「曾：沒有耶，
      啊你，不然電話啊，我們自己聯絡啊，說誰介紹就好了啊
      ！」「吳：我到時候確定那邊有我再跟你說，再過去找他
      就好了。」。(3)同日晚間六時八分之內容為：「吳：他已
      經接洽到了。到時他會詳細情形會跟我朋友說，說完OK。
      啊叫大胖（即何元銘）過去找他啊。」「曾：啊他現在那
      邊有嗎？」「吳：有啊。」「曾：確定？」「吳：嗯，啊
      現在就是詳細情形他那邊先…他明天晚上他那邊的人，他
      那邊是蘆洲的啦。」…「吳：啊那邊最大的啦。」「曾：
      他們都是跟珠海那邊接洽的就對了啦。」「吳：不是。」
      「曾：啊不然咧？」「吳：珠海再過去啦，在隔壁。」「
      曾：哪邊？」「吳：惠州啊，等一下喔，喂。」「曾：喂
      ，啊他們現在惠州那邊有就對了喔。」「「吳：嗯，啊他
      是跟他約明天。」「曾：嗯。」「吳：他那邊的角頭，角
      頭有沒有。」「曾：嗯。」「吳：要找我朋友過去吃飯啦
      。啊說完。大陸說完，事情說完有沒有。」「曾：嗯。」
      「吳：行情說完。他會打給我，我再跟你說。再看大胖什
      麼時候要去找他。後天…。」「曾：沒有啊。你也要看價
      錢啊。」「吳：對啊，暸解啊，啊現在就是明天晚上啊。
      明天晚上價錢說完他會跟我說。」之通聯監聽譯文三則在
      卷可參（偵卷(二)第一五五～一五八頁）。被告曾塋凱亦有
      尋找大陸地區愷他命貨源以供何元銘前往試貨之通話，足
      認被告曾塋凱確有與同案被告何元銘等人共同自大陸地區
      欲販入而走私運輸屬於管制物品之第三級毒品愷他命來台
      之事實無訛。
    3.又依被告曾塋凱與吳東家於(1)九十七年十一月十四日下午
      四時五十三分通話之監聽譯文內容：「吳：啊高雄小姐（
      即愷他命）要先借我用喔。」「曾：我知道啊，試用喔？
      」「吳：對啊，不然你還是要拿給我用啊。」「曾：這樣
      !」「吳：我不管啦，我現在被人家踩的很緊，我很不爽
      。」「曾：什麼多硬啦？」「吳：啊？」「曾：多硬？」
      「吳：跟我拿4啊。那我們的呢？」「曾：都去『我的人
      』那邊了啦，你是聽不聽不懂喔。」「吳：對啊。」「曾
      ：就還在那邊啦，他的小姐都帶到我那邊去了。」「吳：
      瞭解、暸解。」…「曾：胖子明天就回來了。」「吳：喔
      ! 我暸解了，那看怎樣，晚上我再給你消息。」「曾：最
      好是要啦。」「吳：好啦。」「曾：不然你明天曠職啦。
      」「吳：曠職我很難過。」「曾：我分給你的，會比你上
      班賺得還少嗎？」「吳：我盡量去處啦，好不好，我一定
      處理得很漂亮，好不好。」（偵卷(二)第一六五頁、第一六
      六頁）。被告曾塋凱並於偵查時解釋上揭譯文供承：「吳
      東家說『那我們的呢？』，我說『都去我的人那了啦邊，
      你聽不懂喔？』，是指愷他命還在大陸；另外，我說『就
      還在那邊啦，他的小姐都帶到我那邊去了。』是指愷他命
      已經交到『家齊』大陸那邊的人手上，還沒回台灣；又『
      胖子』是指何元銘」等語（偵卷(二)第二六八頁），足見上
      開通聯時，被告何元銘已在大陸地區販入本件愷他命並交
      到曾塋凱及「家齊」手中。(2)同年月十七日下午二時卅六
      分通話之監聽譯文內容：「曾：搞了一個大烏龍。」…「
      吳：怎麼說？」「曾：這說起來要很長，早上才在那邊被
      人家搞到磅去。」「吳：被人家搞到磅去？」「曾：對啊
      ，就『大胖在顧』。」「吳：怎麼說？」「曾：就…那個
      …」「吳：烏龍無所謂啦。」「曾：南北部小姐有沒有？
      」「吳：嗯。」「曾：都已經上『飛機』了。」「吳：嗯
      。」「曾：然後他們跟我講拉下來了啦。」「吳：嗯。」
      「曾：嗯，然後還說好了，我以為OK了，我就跟他們講，
      結果是在那邊被拉下來。」「吳：拉下來了？」「曾：對
      啊。在那邊上那個…上車的時候被拉下來的。」「吳：為
      什麼？」「曾：因為那台車故障？開會有危險性，所以被
      『那邊的海關』拉下來。」「吳：是喔。」「曾：…那邊
      說拉下來，跟這邊講，啊這邊跟我講，害我昨天叫他們趕
      快去湊…。」「吳：那後面呢？」…「曾：應該這幾天啦
      。」（偵卷(二)第一六七頁、第一六八頁）。足証通聯當天
      ，被告曾塋凱、何元銘已利用不詳之人將系爭愷他命夾帶
      上飛機，準備私運來台，被告曾塋凱原先接到愷他命已下
      機之通知，誤認已運抵來台，嗣後方知因飛機故障，仍留
      在大陸地區，乃與被告何元銘繼續處理走私運輸愷他命來
      台事宜，並告知買家吳東家愷他命應該過幾天會運抵。是
      被告曾塋凱、何元銘既均有參與本件愷他命自大陸空運來
      台之處理、聯絡事宜，至堪認定。
    4.另於(1)九十七年十一月廿一日下午二時廿六分許通話之監
      聽譯文內容：「曾：喂！那個，北部的小姐有沒有。」「
      吳：嗯？」「曾：已經回來了，看你有沒有要選，要就要
      趁早一點，不然就沒有了。」「吳：南部的呢？」「曾：
      南部的，可能...沒意外的話，是今天晚上，因為現在南
      部小姐，已經上來到台北了，早上的時候稍微去延誤到。
      」「吳：那要明天晚上喔？」「曾：今天晚上。」「吳：
      我說南部的喔。」「曾：對。」「吳：是喔。」「曾：他
      們已經上來台北，已經在等了，他們說早上南部那邊有延
      誤到，跟他們老闆說不攏。」（偵卷(二)第一六九頁）。(2)
      同日下午二時五十五分監聽譯文：「曾：因為他們那都是
      鴻仁跟地堂的東西。都是『胖子』的啦。…對啊，他還要
      回那邊的，還要回200多萬給『對面』。…你知道本錢多
      少嗎？28。…因為那個小姐。是他們先出錢的，這邊的先
      出錢喔。交通這邊出喔。那變成說，他們人在那邊，問題
      是他小姐，完全交給『胖子』處理，問題是他們賣的價錢
      ，他們就是開28，根本就沒什麼本錢，可以跟他們談，除
      了28以外，他們這條線。是『台灣一個人牽的』，那個人
      又要拿紅包，那個人又要拿20。」（偵卷(二)第一七二～一
      七四頁）…「曾：好啊！就一批嘛，一組小姐嘛。我盡量
      幫你那個啦，因為他們有個底在，而且這次很複雜，被『
      對面』凹得很沒理。…你看31的話，一組賺3塊。成本價
      ，我現在是報老實的成本價，沒有虛報喔。你看一組才賺
      3塊，這樣才36，你想看看、他還要花1個10萬元的紅包喔
      。你知道我們交通，多花多少嘛？交通多花了，5萬5乘於
      5是多少？多花快到30。」（偵卷(二)第一七六～一七八頁
      ）。足証本件愷他命確實是來自大陸地區，並於廿一日送
      至台北，及系爭毒品販入之成本每公斤為廿八萬元，而需
      另加交通運輸費用等。又依(3)同日下午三時卅九分通話之
      監聽譯文內容：「曾：晚上還不一定啦，反正我好的話，
      我會馬上打給你，北部是已經確定了，北部的都已經去宿
      舍住了。」「吳：是喔。」「曾：剩下南部了，南部的也
      上來台北了，是說有點耽誤到啦，老闆談不攏。」「吳：
      是喔。」「曾：那也是沒意外應該OK啦。」「吳：喔！好
      啦、好啦。」「曾：我朋友跟跟小姐有講到話了，接洽了
      ，只是說他們那邊有點問題，現在出不出來。」「吳：是
      喔。」「曾：贖金不夠啦，不放人啦。」…「曾：OK！OK
      ！我盡量幫你喬啦。」「吳：好啦！好啦。」「曾：好啦
      ！晚上再聯絡！BYE！」（偵卷(二)第一七八頁）(4)廿二日
      凌晨一時七分通話之監聽譯文內容：「曾：怎麼說！要明
      天早上。」「吳：都準備好在等了。」「曾：沒辦法呀。
      」「吳：確定有？」「曾：剛剛有人擋著。」「吳：是喔
      ？」「曾：就跟你說，小姐都已經來了。」「吳：我知道
      呀。」「曾：剛才有人擋著，沒辦法。」「吳：是喔。」
      「曾：我明天打給你。」（偵(二)卷第一七九頁）。被告曾
      塋凱於偵查時解釋前揭譯文所供：「九十七年十一月廿一
      日下午二點廿六分許，我跟吳東家說『北部小姐回來了，
      你有沒有要選，要選就快一點』，是指搖頭丸已經回來，
      在地堂那邊，而所謂『南部小姐』是指愷他命」等語（偵
      卷(二)第二六八頁、第二六九頁），亦可見於廿一日下午，
      本件愷他命即已私運至台，僅因金錢問題尚未到達被告曾
      塋凱手中，故被告曾塋凱與吳東家乃相約翌日再聯絡。
    5.又本件愷他命乃曾塋凱於九十七年十一月廿二日十一時許
      攜至何元銘租屋處，與何元銘、「家齊」共同分裝完畢後
      再與「家齊」一起帶走，嗣攜回住處等情，業據被告何元
      銘於警詢、原審審理時供證明確（偵卷(二)第六六頁；原審
      卷第二０二頁），核與被告曾塋凱與綽號「阿亮」之男子
      ，於九十七年十一月廿二日上午十一時四十六分通聯時稱
      ：「剛我在小胖他們家。…我跟胖子還有他哥在弄東西啊
      。…你順便找看看有沒有人那個小姐要一組的。…嗯，整
      組的，你看有沒有人，我現在這邊有13組（南部小姐）。
      …晚上我會打給你們啦，你們再過來我老地方找我，你知
      道我老地方在哪嗎？」之監聽譯文一則（偵卷(二)第一八四
      頁、第一八五頁）相符。是被告曾塋凱確有與何元銘於取
      得愷他命後，在何元銘住處予以分裝，堪予認定。
    6.且本案於被告曾塋凱住處及吳東家、郭明昕甫販入而查扣
      之白色晶體共十三包經送請內政部警政署刑事警察局以氣
      相層析質譜分析法、核磁共振分析法鑑驗結果，均含第三
      級毒品愷他命成分（驗前總淨重12963.35公克，驗後總淨
      重12962.98公克）等情，亦有該局鑑定書一紙附卷可稽（
      偵卷(二)第二九一頁、第二九二頁），自可佐證本件扣案愷
      他命十三包即為被告曾塋凱、何元銘等人共同自大陸販入
      而走私運輸來台，共同販賣。
    (二)被告曾塋凱、何元銘及「家齊」共同意圖營利販賣第三級
      毒品愷他命予郭明昕、吳東家之事實：
    1.訊據被告曾塋凱對於共同販賣愷他命予郭明昕、吳東家之
      犯行自白不諱，其供承：「家齊」有告知其此十三公斤愷
      他命的底價是多少，並說如果多賣就是其賺的。而郭明昕
      是由何元銘與之接洽購買愷他命的事並聯絡到場，當天何
      元銘要其先拿一包「家齊」的愷他命給郭明昕，價格為卅
      一萬元，但現場未付錢；至吳東家部分，當天拿愷他命的
      價錢同樣是卅一萬元，並約定三天後給錢等語（偵(二)卷第
      四六、四七、五四、二六七、二七０、四０三頁；原審卷
      第一九一、一九二頁反面、一九三頁）。核與同案被告何
      元銘所供證：九十七年十一月廿二日晚上九時許，郭明昕
      以行動電話撥打其女友0000000000行動電話，問其有無愷
      他命，其回稱朋友那邊有，郭明昕即要其聯絡，其以公共
      電話撥打曾塋凱0000000000行動電話後，前往曾塋凱家巷
      口，其即要曾塋凱將愷他命拿下來交給郭明昕，但其未聽
      到二人所議之價格為何；後來吳東家也有到場，曾塋凱叫
      其捲一支愷他命香菸給吳東家吸，然後曾塋凱就丟一包愷
      他命進吳東家車內等語（偵(二)卷第五九～六一、六三、二
      七二頁；原審卷第一九九頁反面、二０三、三三０、三三
      一頁）；及郭明昕供證：當天是何元銘叫曾塋凱把愷他命
      拿給我的等語（偵(二)卷第二七五頁；原審卷第二０九頁）
      ；吳東家供證：交易前一天，其有打電話給曾塋凱談購買
      愷他命之事，嗣曾塋凱通知其去取愷他命，到場後其是與
      何元銘接洽，最後以卅一萬元購買一公斤愷他命，但愷他
      命是由曾塋凱交付等語（偵(二)卷第三三五、三三九頁；原
      審卷第二一八頁反面、二一九頁、二二一頁反面、二二二
      頁反面）；潘佳揆供證：當天是曾塋凱將愷他命丟進車裡
      ，後是何元銘在吳東家上車後問「你錢何時要給我」等語
      （偵(二)卷第三三七頁；原審卷第二一二～二一四頁）等情
      均相一致，可堪信為真實。參以，證人即負責本案查緝之
      北部地區巡防局台北機動查緝隊員警施昌祚結証：查獲當
      天晚上，吳東家、「阿亮」都到曾塋凱葫蘆街住處樓下巷
      口聚集，我們埋伏一陣子之後，先看到郭明昕騎機車到場
      ，然後曾塋凱就上樓去拿一包愷他命給郭明昕，然後吳東
      家、李慶原、潘佳揆共乘自小客車到場，一樣由曾塋凱拿
      了一包愷他命放在吳東家車上（原審卷第一八一頁）等情
      亦相符合。此外並有被告曾塋凱於九十七年十一月廿一日
      下午二時五十五分、同日下午三時卅九分，與吳東家談論
      此次愷他命交易價格、數量、是否當場付款、何時付款等
      細節，並答應吳東家盡量壓低價格，內容如前之通聯監聽
      譯文（偵卷(二)第一七一～一七九頁）；暨案發當晚自郭明
      昕、吳東家之機、汽車分別扣得渠等甫販入之愷他命各一
      包及各該愷他命之鑑定報告（偵卷(二)第二九一頁）可證。
      另被告曾塋凱供稱「家齊」於查獲前一個月即有告知可出
      售本件愷他命賺差價等語，又本件愷他命為被告曾塋凱與
      何元銘、「家齊」等人共同自大陸購入走私來台，業如前
      述，可見被告曾塋凱在查獲當天上午即有共同出售本件愷
      他命牟利之意圖及舉動，才會以電話向梁介亮兜售。而本
      件愷他命之成本為每公斤廿八萬元，亦經被告曾塋凱於審
      理時證述明確（原審卷第一九二頁、第一九四頁反面、第
      一九五頁），並有被告曾塋凱於九十七年十一月廿一日下
      午二時五十五分、同日下午三時卅九分，如前所述，於與
      吳東家通話時稱本錢為28。賣31的話，一組賺3塊等語之
      監聽譯文在卷可憑（偵卷(二)第一七三頁、第一七七頁）；
      及被告曾塋凱確與何元銘以卅一萬元之價格，分別出售及
      交付愷他命予郭明昕（偵卷(二)第二七０頁）及吳東家，亦
      証其與何元銘、「家齊」共同賺取每公斤三萬元之差價明
      甚。
    (三)綜上所述，被告曾塋凱所涉共同販賣、運輸、走私管制之
      第三級毒品愷他命之犯行，事證明確，均應依法論科。
二、論罪科刑
    (一)按行為後法律有變更者，適用行為時之法律，但行為後之
      法律有利於行為人者，適用最有利於行為人之法律，刑法
      第二條第一項定有明文。查被告行為後，毒品危害防制條
      例第四條、第十一條、第十一之一條、第十七條、第二十
      條、第二十五條條文，業於九十八年五月廿日公佈，並於
      同年十一月廿日生效施行。其中：該條例第四條第三項於
      修正前係規定：「製造、運輸、販賣第三級毒品者，處五
      年以上有期徒刑，得併科新臺幣五百萬元以下罰金。」；
      修正後則規定為：「製造、運輸、販賣第三級毒品者，處
      五年以上有期徒刑，得併科新臺幣七百萬元以下罰金。」
      比較新舊法之結果，新法關於罰金刑部分，金額既有提高
      ，則以舊法之規定，對被告較為有利；是依前開說明，本
      案自應適用修正施行前之毒品危害防制條例而為處斷。
    (二)按毒品危害防制條例第四條所稱之「運輸」毒品，不問其
      是否意圖販賣圖利，且不以國外輸入國內或國內輸出國外
      為限，其在國內運輸者亦屬之；又不限於運輸他人所有或
      持有之毒品為要件，其為自己運輸，亦應成立；除非屬於
      「零星夾帶」或「短途持送」，又無運輸之犯意，否則仍
      應構成運輸犯行。又愷他命係毒品危害防制條例第二條第
      二項第三款規定之第三級毒品，不得持有、運輸，且屬於
      行政院依據懲治走私條例第二條第三項所頒訂「管制物品
      項目及其數額」之公告甲項第四款所列之管制進出口物品
      ，不限其數額，均不得私運進出口；又自大陸地區私運物
      品進入臺灣地區，或自臺灣地區私運物品前往大陸地區者
      ，以私運物品進口、出口論，適用懲治走私條例規定處斷
      ，懲治走私條例第十二條定有明文；是被告曾塋凱、何元
      銘與「家齊」等人，自大陸地區私運本件愷他命回臺，自
      應論以懲治走私條例第十二條、第二條第一項準私運管制
      物品進口罪及毒品危害防治條例之運輸第三級毒品罪。次
      按販賣毒品罪，並不以販入後復行賣出為構成要件，但須
      以營利為目的，將毒品販入或予以賣出，有一於此，其犯
      罪即屬成立，均不得視為未遂（最高法院九十台上字第三
      九一三號、第六二八五號判決參照）；又查意圖營利而販
      入第一級毒品，雖未及販出，仍依販賣既遂罪論處；但如
      意圖營利而販入第一級毒品後，第一次販賣予他人之行為
      ，此乃接續原先販入之犯意而為，不論其行為屬既遂或未
      遂，應認基於單一犯意之接續行為（最高法院九十台上字
      第一六六八號判決參照）。另按共同實施犯罪行為，在合
      同意思範圍內，相互利用他人之行為，以達其犯罪之目的
      ，原不必每一階段均參與，祇須分擔犯罪行為之一部，即
      應對於全部所發生之結果共同負責；且共同正犯之犯意聯
      絡，亦不以數人間直接發生者為限，其有間接之聯絡者，
      亦包括在內，均先此敘明。
    (三)核被告曾塋凱於犯罪事實一、二(一)所為，係犯修正前毒品
      危害防制條例第四條第三項之販賣、運輸第三級毒品罪及
      懲治走私條例第二條第一項、第十二條之準走私管制物品
      進口罪。被告曾塋凱就前開販賣、運輸第三級毒品罪及準
      走私管制物品進口罪，與何元銘及「家齊」等成年男子間
      ，有犯意聯絡及行為分擔，均為共同正犯。而其非法持有
      毒品愷他命之低度行為，應為運輸、販賣之高度行為所吸
      收，不另論罪。被告就犯罪事實一、二(一)部分，係以一行
      為而觸犯販賣、運輸第三級毒品罪、準走私管制物品進口
      罪，為想像競合犯，應依刑法第五十五條規定，僅從一較
      重之販賣第三級毒品罪處斷。另被告曾塋凱於犯罪事實二
      (二)之所為，則係犯修正前毒品危害防制條例第四條第三項
      之販賣第三級毒品罪。其販賣犯行亦與與何元銘及「家齊
      」等成年男子間，有犯意聯絡及行為分擔，均為共同正犯
      。而其非法持有毒品愷他命之低度行為，亦應為販賣之高
      度行為所吸收，不另論罪。至所犯前開二販賣第三級毒品
      罪，連絡販賣之時間及人不同（吳東家係於十一月廿一日
      與曾塋凱連繫；郭明昕則於十一月廿二日與何元銘）、販
      賣對象不同，僅前來取貨時間接連，顯係犯意各別，行為
      互殊，應予分論併罰。被告選任辯護人為被告主張係一行
      為，自無足採，附此敘明。
    (四)按犯第四條至第八條之罪於偵查及審判中均自白者，減輕
      其刑，修正後毒品危害防制條例第十七條第二項定有明文
      ；另按所謂自白，係指被告就犯罪事實承認自己刑事責任
      任所為明示或默示之供述而言；查被告曾塋凱於警、偵訊
      均供承：綽號「兄仔」告以可用一公斤愷他命卅一萬元的
      代價幫忙銷售，多賣就是其可賺得，「阿東」（即吳東家
      ）及郭明昕向其都是以卅一萬元拿的，沒有賺錢（偵卷(二)
      第五０、二七０頁）各等語，其所稱沒賺錢，僅係未提高
      原價而另有多得，然未否認有與「兄仔」共同販賣愷他命
      ，是應認已於偵查中自白；另於原審及本院亦均不否認販
      賣愷他命予吳東家及郭明昕，並為認罪，是應符毒品危害
      防制條例第十七條第二項之減刑規定，而應減輕刑。
三、原審就被告曾塋凱、何元銘共同販賣第三級毒品罪部分據以
    論罪科刑，固非無見，惟查：(一)檢察官固為偵查主體，然司
    法警察官或司法警察分係協助或受檢察官之指揮、命令，亦
    係偵查之輔助機關，是毒品危害防制條例第十七條第二項「
    偵查中之自白」，適用上兼指司法警察官或司法警察實施之
    輔助偵查程序在內，乃被告曾塋凱如前所述，於警、偵訊既
    曾坦認販賣犯行，即應符自白減刑之規定。原審以被告曾塋
    凱僅偶為承認，認無前開規定減刑之適用，容有未洽；(二)又
    原審就扣案十三包愷他命毒品，於主文分別對所查扣之各被
    告為各別之沒收諭知，然於理由則以十三包愷他命均係不受
    法律保障之違禁物，併為沒收，則主文與理由未合；(三)被告
    曾塋凱於本院審理業均坦承犯行，原審未及審酌其此犯罪後
    之態度。被告曾塋凱上訴認應有自白減刑之適用，及本案二
    次販賣應係接續一罪，非全無理由，且原判決既有前揭可議
    ，自應由本院將原判決就被告曾塋凱販賣第三級毒品及定應
    執行刑部分撤銷。
四、爰審酌被告曾塋凱明知愷他命係屬毒品及經管制進出口之物
    品，依規定不得私運來臺，且不得販賣、運輸、走私入我國
    境，竟為謀不法暴利，並無視國家對於杜絕毒品犯罪之禁令
    ，而與何元銘、「家齊」等人於大陸購入並私運來台販賣，
    且總淨重高達12963.35公克之愷他命十三包，數量非少，且
    已販賣予郭明昕、吳東家，如未及時遭警察機關查獲，流入
    市面勢將造成毒品氾濫，對我國社會安寧秩序及國人身體健
    康之潛在危害至鉅，惟至法院審理，已知坦認並有悔意，兼
    衡其尚無前科紀錄、本案犯罪手段、分工，尚未有所得等一
    切情狀，乃分別量處如主文所示之刑，並定其應執行刑。
五、扣案被告所有尚未販出之愷他命十一包（驗前總淨重10977.
    32公克，驗後總淨重10977.19公克），係本案販賣之第三級
    毒品，屬違禁物，應依刑法第三十八條第一項第一款之規定
    沒收。而扣案i PHONE行動電話一支(含門號0000000000之SI
    M卡)，亦係被告曾塋凱所有及供本案販賣毒品所用之物，業
    據其供承在卷，復有相關通聯譯文在卷可證（偵卷(二)第一五
    七～一八五頁），併應依同條例第十九條第一項規定宣告沒
    收。另分別於吳東家及郭明昕汽、機上查扣之愷他命各一包
    ，則係被告曾塋凱業已販售予吳東家及郭明昕，並已對吳東
    家及郭明昕宣告沒收，而與本案被告曾塋凱無涉，乃不再宣
    告沒收。至搜索被告曾塋凱住處扣得現金廿六萬四千五百元
    則係曾塋凱改裝車子所得，亦經曾塋凱供述明確（偵卷(二)第
    三二七頁），另扣得之電子磅秤，亦均查無證據認與本案相
    關，爰皆不為沒收之諭知。又本案被告二次販賣毒品，如前
    所述，既均尚未得款，另不予宣告沒收其所得，併附此敘明
    。
丙、被告潘佳揆無罪部分：
一、公訴意旨略以：被告潘佳揆與曾塋凱、何元銘、郭明昕、吳
    東家及名籍不詳綽號「家齊」之成年男子，均意圖營利而基
    於自大陸地區運輸管制物品入台販賣之犯意聯絡，經「家齊
    」聯繫毒品賣家，乃由何元銘於九十七年十月廿一日至廣東
    省廣州市，確認愷他命品質並報告「家齊」後，以每公斤廿
    八萬元之代價，販入第三級毒品愷他命共十三公斤，旋即以
    空運走私之方式，將上開販入之愷他命運輸進入臺灣，再由
    曾塋凱聯繫毒品下游即被告潘佳揆與吳東家，何元銘則聯繫
    毒品下游即被告郭明昕，於同年十一月廿二日廿二時四十五
    分許，至曾塋凱位於臺北市○○區○○街五九號四樓住處，
    由曾塋凱交付第三級毒品愷他命一包（毛重約1010公克）予
    被告潘佳揆及吳東家；另交付第三級毒品愷他命一包（毛重
    約1010公克）及六小包（每包毛重約0.9公克）予被告郭明
    昕，並由被告潘佳揆分裝出售予不特定之毒品買家，三日後
    再行以每公斤卅一萬元回補價金予曾塋凱，被告潘佳揆則自
    行賺取出售之差價，因認被告潘佳揆係違反毒品危害防治條
    例第四條第三項之販賣、運輸第三級毒品罪及懲治走私條例
    第二條第一項、第十二條之準走私管制物品進口罪云云。
二、按犯罪事實應依證據認定之，無證據不得認定犯罪事實；又
    不能證明被告犯罪者，應諭知無罪之判決，刑事訴訟法第一
    百五十四條第二項、第三百零一條第一項分別定有明文。另
    按認定不利於被告之事實，須依積極證據，苟積極證據不足
    為不利於被告事實之認定時，即應為有利於被告之認定，更
    不必有何有利之證據，最高法院三十年上字第八一六號判例
    可資參照。
三、公訴人認被告潘佳揆涉有上開罪嫌，無非以被告潘佳揆、共
    同被告曾塋凱、何元銘、吳東家之供述、門號0000000000號
    、0000000000號、0000000000號行動電話監聽譯文、何元銘
    入出境資料查詢紀錄、扣案愷他命十三包及其鑑定報告為其
    論據。訊據被告潘佳揆堅詞否認有何上開犯行，辯稱：我沒
    有參與走私、運輸愷他命入境販賣之犯行，當天只是單純陪
    吳東家前往購買愷他命，至於吳東家購買愷他命的目的，我
    並不清楚等語。經查：
  (一)被告吳東家係意圖營利而向被告曾塋凱、何元銘、「家齊」
    等販入如附表編號４所示之愷他命一包等情，業如前述；而
    被告潘佳揆雖於查獲當日陪同被告吳東家共同前往現場，然
    辯稱未參與一同購買，亦不知悉當天吳東家欲購買之數量，
    而與吳東家自警詢、偵查至審理，均一致供證稱：我去向曾
    塋凱、何元銘買毒品是我個人的事，不能跟我朋友牽扯在一
    起，我只是下班後叫潘佳揆開車，與李慶原一起陪我去找曾
    塋凱，我沒有跟潘佳揆、李慶原說當天是要去買毒品，潘佳
    揆只是基於友誼載我去曾塋凱住處而已，我沒有跟他提過載
    我過去會給他什麼報酬，或給他愷他命，他也不知道我要買
    多少愷他命、愷他命價格，我買那包愷他命並不是和潘佳揆
    合夥，也不是共同出資；另外購買時，也是由我自己與曾塋
    凱、何元銘接洽，決定購買沒有徵詢潘佳揆意見，交易完畢
    上車，也沒有跟潘佳揆提到交易情形等語（偵(二)卷第八八、
    二七二、二七三、三三六頁；原審卷第二一七頁反面、二一
    八頁反面～二二０頁反面）大致相符，堪信為真。
  (二)被告潘佳揆與吳東家兩人雖於九十七年十一月廿二日晚間七
    時四十八分有下列內容之通聯：「潘佳揆（下稱潘）：喂！
    」「吳東家（下稱吳）：喂！你在哪裡？」「潘：小黃這邊
    。」「吳：有買袋子嗎？」「潘：袋子？」「吳：對啊。」
    「潘：還沒買，我店裡有，又忘記拿了。」「吳：店裡有喔
    ？」「潘：對啊！不過我不知道，100的裝不裝的下去。」
    「吳：看SIZE呀。」「潘：啊？」「吳：SIZE呀。」「潘：
    我的4號的。」「吳：小黃在睡喔？」「潘：沒有，他現在
    在這裡。」「吳：（訊號不清，無法判別）」「潘：啊？」
    「吳：（訊號不清，無法判別）」「潘：你說什麼啦？」「
    吳：（訊號不清，無法判別）」「潘：你收訊不好，很差。
    」「吳：好啦！」「潘：你下班再打來。」，有該通聯之監
    聽譯文在卷可按（偵(二)卷第一八二頁）。及吳東家於偵、審
    供證所稱：我打電話是要潘佳揆準備裝愷他命的袋子等語（
    偵(二)卷第二七三頁；原審卷卷第二一八頁），雖可認定潘佳
    揆知悉吳東家委託其拿袋子意在裝盛愷他命，然被告潘佳揆
    於審理則解釋上開通聯所證：吳東家跟我說過要買愷他命，
    我以為他頂多要買一百公克，所以通聯時我說「100的」指
    的是一百公克的愷他命，我是問他裝零錢的夾鏈袋，一百公
    克愷他命裝不裝的下等語（原審卷第二一二頁反面）。是前
    開監聽通聯雖可確認吳東家有託被告潘佳揆購賣袋子裝愷他
    命，然亦僅止於此，而無其他任何証據足認被告潘佳揆知吳
    東家購買愷他命之目的，係為自用亦或販賣？購買對象、數
    量？自無由其答應幫忙準備裝盛愷他命之袋子，即遽予推斷
    被告潘佳揆與吳東家就購買系爭愷他命一包有供轉賣牟利之
    犯意聯絡或行為分擔；另被告潘佳揆既不知吳東家買愷他命
    之意圖為何，亦難認其主觀上有何幫助吳東家之犯意，而就
    其所為駕車搭載吳東家前往，符何犯行之構成要件？
  (三)此外，依被告何元銘入出境資料查詢紀錄、扣案愷他命十三
    包及其鑑定報告，僅足以認定何元銘於九十七年十月廿一日
    出境，至同年十一月十五日始入境之情形，及當日為警查扣
    者，係純度極高，重量接近十三公斤之愷他命而已，尚無從
    據為不利被告潘佳揆之認定；另依被告曾塋凱、何元銘之供
    述，及門號0000000000號、0000000000號、0000000000號行
    動電話監聽譯文，亦均無被告潘佳揆曾參與吳東家查獲當日
    向曾塋凱、何元銘購買愷他命之情形，或參與被告曾塋凱、
    何元銘、「家齊」等在大陸地區販入系爭愷他命十三包後走
    私運輸來台，及分別販賣愷他命予吳東家、郭明昕之犯行，
    亦無從認定被告潘佳揆與曾塋凱、何元銘、吳東家、「家齊
    」間有何犯意聯絡、行為分擔。
四、綜上所述，公訴人所舉之證據，均難以證明被告潘佳揆確有
    販賣、運輸、走私管制之第三級毒品愷他命進口來台之犯行
    ；此外，上開部分，亦經調查並無其他證據足資證明。則本
    院既無從獲致有罪判決之確切心證，基於前引條法及判例意
    旨所揭示無罪推定原則，即應為被告潘佳揆無罪之諭知，以
    免冤抑。
五、原審亦以罪証不足為被告潘佳揆無罪之諭知，核無違誤，公
    訴人猶執「遍觀全卷之通訊監察譯文，於案發前後吳東家與
    潘佳揆之通話僅此一通，顯見事前二人早已共同向曾塋凱販
    入愷他命，並欲於販入後隨即分裝出售，方逕指示備妥分裝
    袋；…吳東家業已供稱欲以卅三萬元出售賺取差價，其指示
    潘佳揆備妥一百公克分裝袋，即擬細分為一百公克裝以出售
    ，潘佳揆對此自應知之甚悉」等語核屬推論，則公訴人上訴
    指摘原審採証違誤，自無足採，應予駁回。
丁、據上論斷，應依刑事訴訟法第三百六十九條第一項前段、第
    三百六十八條、第三百六十四條、第二百九十九條第一項前
    段、第三百條，修正前毒品危害防制條例第四條第三項、毒
    品危害防制條例第十九條第一項，修正後毒品危害防制條例
    第十七條第二項；懲治走私條例第二條第一項、第十二條，
    刑法第十一條前段、第二條第一項前段、第二十八條、第五
    十五條、第五十一條第五款、第三十八條第一項第一款，判
    決如主文。
本案經檢察官李叔芬到庭執行職務。
中    華    民    國  一○○  年    三    月   廿三   日
                  刑事第四庭審判長法  官  陳筱珮
                                  法  官  孫惠琳
                                  法  官  陳玉雲
以上正本證明與原本無異。
如不服本判決，應於收受送達後十日內向本院提出上訴書狀，其
未敘述上訴之理由者並得於提起上訴後十日內向本院補提理由書
（均須按他造當事人之人數附繕本）。「切勿逕送上級法院」。
                                  書記官  柳秋月
中    華    民    國   100    年    3     月    24    日
附錄：本案論罪科刑法條全文
懲治走私條例第2條第1項
私運管制物品進口、出口逾公告數額者，處 7 年以下有期徒刑
，得併科新臺幣 3 百萬元以下罰金。
98年5月20日修正前毒品危害防制條例第4條第3項
製造、運輸、販賣第三級毒品者，處五年以上有期徒刑，得併科
新臺幣五百萬元以下罰金。